臺灣高等法院花蓮分院刑事判決　　　　　　　　　　　九十四年度上訴字第四五號
　　上訴人即被告　乙○○
　　選任　辯護人　吳漢成律師
右上訴人即被告因偽造文書案件，不服臺灣台東地方法院九十三年度訴字第一○○號
中華民國九十四年一月十九日第一審判決（起訴案號：臺灣台東地方法院檢察署九十
三年度偵字第七三號），提起上訴，本院判決如左：
    主  文
上訴駁回。
    事  實
一緣案外人劉宗泰受甲○○之委託，以三十萬元之價格，負責修復已經嚴重損壞之福
  斯牌二○○二年一月出廠之箱式小客車一輛（車牌號碼：ＣＣ－三七六五號，車身
  號碼：ＬＡＣＺＺＺ七○Ｚ二Ｃ○○○五四二號，以下簡稱「待修汽車」），劉宗
  泰再分別委託乙○○負責提供修車所需材料（部分車身及底盤等），及另委託潘信
  洲所經營之正隆汽車保養廠（坐落臺東市○○路七十九號之二）代工修復。乙○○
  竟欲以另購自他人之同廠牌、一九九六年二月出廠，已經報廢之舊型廂型車（車牌
  號碼：ＬＱ－九四六一號，車身號碼：ＬＡＣＺＺＺ七０ＺＴＣ００一０七三號，
  以下簡稱「報廢車」）車身矇混履約，乃於九十一年七月十七日中午十二時許，至
  正隆汽車保養廠內，以切割機將前述「待修車」車身上之車身號碼（ＬＡＣＺＺＺ
  七○Ｚ二Ｃ○○○五四二號）剪下帶走，再於約二日後，在台東市某處將前述車身
  號碼焊接至前述「報廢車」車身而偽造該車身號碼，偽造完成後，旋將該「報廢車
  」車身送至正隆車廠放置，足以生損害於原車主甲○○、慶眾公司及監理機關對於
  車輛管理之正確性，經警循線查獲。
二案經甲○○訴由臺東縣警察局報請臺灣臺東地方法院檢察署檢察官偵查起訴。
    理  由
一訊據被告乙○○矢口否認前揭犯罪事實，並辯稱：伊僅係受劉宗泰之託找汽車零件
  ，伊僅將其所購入之前述報廢車交付劉宗泰，是劉宗泰自行前來將該報廢車拖走，
  之後所發生之事均與伊無關，伊並無前述偽造車身號碼之犯行云云。
二惟查：
  (一)右揭事實已經證人詹東生、羅新發、潘信州、劉宗泰、甲○○分別於檢察官偵查
    中、原審審理時到庭明確證述屬實。前述「報廢車」原車身號碼為：ＬＡＣＺＺ
    Ｚ七０ＺＴＣ００一０七三號，經警查獲時，已經人以自前述「待修車」切割車
    身號碼再焊接至「報廢車」之方式，將前述「報廢車」之車身號碼偽造成為ＬＡ
    ＣＺＺＺ七○Ｚ二Ｃ○○○五四二號等情，亦有汽車新領牌照登記書二紙、汽車
    行車執照、保險證、慶眾公司貨物稅完稅證照、車身號碼照片附卷可稽。前述「
    報廢車」車身確係被告向他人購得，亦有被告所提出之汽車買賣合約書、汽（機
    ）車各項異動登記書各一紙附卷可按。
  (二)被告雖堅稱係劉宗泰至伊所經營之統發汽車保養廠將前開「報廢車」拖走，並非
    伊拖去正隆汽車保養廠放置云云。惟前述「報廢車」係被告將之拖往正隆車廠放
    置一節，已據證人即正隆汽車保養廠負責人潘信州、詹東生於原審審理時到庭明
    確證述在卷，經互核相符。被告前揭辯解，則核與其自行舉出之證人即其所僱用
    之員工胡東明之證詞明顯不同（被告稱：劉宗泰前來拖走報廢車時，伊與胡東明
    均在場；胡東明證稱：當時只有伊一個人在場，被告當時不在場」（見原審九十
    四年一月五日審理筆錄），足見被告關於前述「報廢車」係劉宗泰自行由被告所
    經營保養廠拖走一節，與事實並不相符。被告刻意隱瞞其將前述「報廢車」拖往
    正隆汽車保養廠之事實，可見其有混淆事實之意圖，益見潘信州、詹東生、羅新
    發等人所證被告先前往正隆汽車保養廠將「待修車」車身號碼切割下帶走，嗣後
    再將已經焊接車身號碼完成之「報廢車」車身拖來正隆汽車保養廠一節，確屬實
    情。前述「報廢車」車身號碼確係被告自前述「待修車」上切割再焊接至「報廢
    車」上而偽造甚明。
  (三)查汽車車身號碼為辨識汽車合法性之重要依據，亦屬汽車檢驗時之檢驗重點之一
    ，被告經營汽車保養廠對此自難諉為不知，被告擅自焊接上開車輛車身號碼，其
    具有偽造文書之犯意至為明確，犯行自堪認定。
二按汽車引擎號碼、車身號碼，係汽車製造廠商出廠之標誌，乃表示一定用意之證明
  ，依刑法第二百二十條第一項之規定，應以私文書論，是被告上開偽造車身號碼行
  為係犯刑法第第二百十條之偽造私文書罪。又被告係以剪下「待修車」車身號碼焊
  接至「報廢車」車身之方式，在該「報廢車」車身上重新製作一個全新之車身號碼
  ，已具創造性，而非屬原車身號碼部分內容之變動，應屬偽造行為，公訴人認僅是
  變造行為，尚有未洽。又被告偽造前述「報廢車」之車身號碼後，尚未對他人為車
  身號碼正當性之主張，故其偽造文書之犯行尚未到行使之程度。原審審酌被告有類
  似之犯罪現尚在法院審理中，竟仍不知警惕，再次觸犯本罪，及犯罪後未見悔意等
  情狀判處有期徒刑十月，認事用法及量刑俱無不當，上訴意旨仍執陳詞否認犯罪，
  不足採信，其上訴應予駁回。
據上論斷，應依刑事訴訟法第三百七十三條、第三百六十八條，判決如主文。
本案經檢察官李土城到庭執行職務。
中      華      民      國    九十四    年      四      月      一      日
                                    審判長法官  謝  志  揚
                                          法官  蔣  有  木
                                          法官  何  方  興
右正本證明與原本無異。
如不服本判決，應於判決送達後十日內向本院提出上訴狀。其未述理由者，並應於
提出上訴狀後十日內向本院補提理由狀(須附繕本)。
                                        書記官  劉  妙  娘
中      華      民      國    九十四    年      四      月      四      日
附錄：
本判決論罪科刑法條：
刑法第二百一十條：
偽造、變造私文書，足以生損害於公眾或他人者，處五年以下有期徒刑。
刑法第二百二十條：
在紙上或物品上之文字、符號、圖畫、照像，依習慣或特約，足以為表示其用意之證
明者，關於本章及本章以外各罪，以文書論。
錄音、錄影或電磁紀錄，藉機器或電腦之處理所顯示之聲音、影像或符號，足以為表
示其用意之證明者，亦同。
稱電磁紀錄，指以電子、磁性或其他無法以人之知覺直接認識之方式所製成之紀錄，
而供電腦處理之用者。
